臺北高等行政法院判決　　　　　　　　　　　　　　　九十年度訴字第五九七○號
　　　　　　　　　　　　　　　.
　　原　　　告　元昶玻璃股份有限公司
　　代　表　人　甲○○董事長.
　　訴訟代理人　丙○○（會計師）
　　被　　　告　財政部臺灣省北區國稅局
　　代　表　人　林吉昌（局長）
　　訴訟代理人　乙○○
　　　　　　　　吳敏雪
右當事人間因營利事業所得稅事件，原告不服財政部中華民國九十年八月三十一日台
財訴字第○九○○○二一二九六號訴願決定，提起行政訴訟，本院判決如左：
　　主  文
原告之訴駁回。
訴訟費用由原告負擔。
　　事  實
一、事實概要：原告民國八十三年度營利事業所得稅結算申報，原經被告於八十五年
    三月調帳核定全年所得額新台幣（下同）一、七四六、五四三元，發單補徵稅款
    三三六、六九六元。嗣因檢調單位查獲其為李文鑫集團簽證申報案件，涉有逃漏
    稅捐之嫌，而通知被告審理，經被告通知原告提示帳證文據供核，原告先已提示
    帳證文據，惟提示不完全，於借回整理後逾期未提示，被告乃依所得稅法第八十
    三條規定，按同業利潤標準（行業標準代號：三六二二─一一玻璃器皿及製品）
    淨利率百分之九，核定其全年所得額為八、九五三、九八○元，補徵營利事業所
    得稅一、八○一、八五九元。原告不服，申請復查，未獲變更，提起訴願，遭決
    定駁回，遂提起行政訴訟。
二、兩造聲明：
　(一)原告聲明：訴願決定、復查決定及原處分均撤銷。
　(二)被告聲明：駁回原告之訴。
三、兩造之爭點：被告以原告八十三年度營利事業所得稅結算申報，因逾期未能提示
    帳證文據供核，而依同業利潤標準核定其所得額，是否違法？
　(一)原告主張之理由：
    1.原告於八十八年五月七日依被告通知再次提示八十三年度帳冊憑證文據等供查
      核，嗣後原告因內部管理需要，於同年十二月八日借回上述八十三年度帳證文
      據；故帳簿文據自八十八年五月七日起至十二月八日止，共計七個月零一天均
      置於被告處供查核，被告均未予任何適當決定，已違反所得稅法第八十六條之
      規定。
    2.原告借回帳簿文據後，被告並未再度發函通知原告第三度提示帳簿文據供查核
      ，而以所謂「電話聯絡」為之，程序瑕疵至為明顯。
    3.被告依「財政部賦稅署會議記錄決議事項」就原告八十三年度營利事業所得，
      按同業利潤標準重新核定稅款，違反租稅法定原則。
    4.被告主張於八十八年五月七日第二次通知原告提示八十三年度帳冊憑證文據等
      供查核時並不完備，此部分經原告聲請閱狀，發現被告於八十五年三月十三日
      第一次調帳查核核定時原告業已檢具直接原料明細表七張、單位成本分析表、
      產品產銷存明細表及原料進耗存明細表各一張供查核，被告所稱不完備之理由
      並不存在。
    5.另依財政部七十九年十一月二十八日台財稅第七九○三六七三四○號函釋，營
      利事業經稽徵機關依現行所得稅法第三項規定核定所得額後，於行政救濟時始
      行補提帳證，應准予查帳認定。本件係屬行政救濟進行中，原告按此函釋已將
      八十三年度之帳證提交予訴訟代理人代管，隨時可供被告再次調帳查核。
　(二)被告主張之理由：
    1.被告於八十八年第二次通知原告提示帳證查核，原告於八十八年五月七日提示
      帳簿文據，惟僅提示日記簿一本、現金簿一本、進貨簿一本、銷貨簿一本、銷
      貨統一發票五十本、傳票暨憑證六本、統一發票購票證一本、營業稅自動報繳
      書影本六張，卻未提示生產記錄簿、存貨帳、領料登記簿及原料進耗存表、直
      接原料耗用明細表、產品產銷存明細表等各式成本報表供核。
    2.原告係製造業，經營玻璃器皿及製品之產銷業務，前述生產記錄簿、存貨帳、
      領料登記簿及各式成本報表乃查核營業成本所必備之帳簿、文據，否則無以查
      核勾稽其營業成本。本件經被告電話聯絡原告補提示前開資料，而原告為補正
      及補提示相關資料，乃於八十八年十二月八日立據借回原來提示之帳簿憑證，
      稱「本公司因業務需要，於八十八年十二月八日向貴局借回八十三年度帳簿文
      據，並聲明於八十八年十二月二十一日前送回貴局，逾期未送回，視同未依限
      提示帳簿文據，同意貴局依所得稅法第八十三條之規定核定所得額及應納稅額
      。」惟逾期未再提示。
    3.所得稅法第八十六條之規定係以納稅人帳簿文據提送完全為前提。因原告借回
      帳簿文據後逾期未再提示，被告逕依所得稅法第八十三條第一項及財政部賦稅
      署八十七年七月二十三日台稅一發第八七一九五六一九七號函送「研商訂定委
      託李文鑫集團申報或簽證廠商核課營利事業所得稅及違章裁罰作業事宜」會議
      紀錄決議事項「（二）帳證不完備：經通知補正，無法提示或提示不完全者：
      １‧‧‧２未取具承諾書者：其所得額依所得稅法第八十三條規定按同業利潤
      標準予以核定。免罰。」之規定，按同業利潤標準淨利率九％，重行核定其核
      定全年所得額為八、九五三、九八○元，應補徵本稅一、八○一、八五九元，
      而未另行發函催促其提示，程序上並無瑕疵，原核定及復查亦洵無違法或不當
      情形。
    4.至原告訴稱被告查核期間曾以電話聯絡其補提示資料，稽徵機關之通知不以公
      文書為之而以「電話聯絡」，程序瑕疵至為明顯乙節。查「行政處分除法規另
      有要式之規定外，得以書面、言詞或其他方式為之。」為行政程序法第九十五
      條所明定，本件查核當時因原告帳簿文據提送未完全，被告先電話聯絡其補提
      示資料，而原告為補正及補提示相關資料，才於八十八年十二月八日立據借回
      原來提示之帳簿憑證，並聲明於八十八年十二月二十一日前送回被告處所。行
      政處分本得以書面、言詞或其他方式為之，本件在查核當中，尚非行政處分，
      因原告帳簿文據提送完全，被告未以書面而以電話聯絡其補提示資料，並無不
      妥，且原告當時也已收受該通知而立據借回原來提示之帳簿憑證，並允諾於某
      一特定時日前補正及提示，惟逾期未再提示，併予陳明。
　　理  由
一、按「稽徵機關進行調查或復查時，納稅義務人應提示有關各種證明所得額之帳簿
    、文據；其未提示者，稽徵機關得依查得之資料或同業利潤標準，核定其所得額
    。」「本法第八十三條所稱之帳簿文據，其關條所得額之一部或關係課稅年度中
    某一期間之所得額，而納稅義務人未能提示者，稽徵機關得就該部分依查得之資
    料或同業利潤標準核定其所得額。」為所得稅法第八十三條第一項及同法施行細
    則第八十一條所明定。而所謂未提示，兼指帳簿文據全部未提示，或雖提示而有
    不完全、不健全或不相符者，均有其適用，亦有行政法院（現改制為最高行政法
    院）六十一年度判字第一九八號判例可資參照。次按「稅捐之核課期間，依左列
    規定：一、依法應由納稅義務人申報繳納之稅捐，已在規定期間內申報，且無故
    意以詐欺或其他不正當方法逃漏稅捐者，其核課期間為五年。二、依法應由納稅
    義務人實貼之印花稅，及應由稅捐稽徵機關依稅籍底冊或查得資料核定課徵之稅
    捐，其核課期間為五年。三、未於規定期間內申報，或故意以詐欺或其他不正當
    方法逃漏稅捐者；其核課期間為七年。在前項核課期間內，經另發現應徵之稅捐
    者，仍應依法補徵或並予處罰，在核課期間內未經發現者，以後不得再補稅處罰
    。」亦為稅捐稽徵法第二十一條所明文。
二、查原告係製造業，經營玻璃器皿及製品之產銷業務，其八十三年度管利事業所得
    稅結算申報，原經被告於八十五年三月十三日查帳核定所得額一、七四六、五四
    三元，發單補徵本稅三三六、六九六元，嗣因涉及李文鑫逃漏稅專案，經法務部
    調查局台北縣調查站查扣李文鑫集團會計師簽證涉嫌逃漏稅案件相關證物，被告
    乃於八十八年間第二次通知原告提示帳證查核，原告於八十八年五月七日提出日
    記簿、現金簿、總分類帳、進貨簿、銷貨簿、統一發票購票證各一本及銷貨統一
    發票五十本、傳票暨憑證六本、營業稅自動報繳書影本六張，然未提示生產記錄
    簿、存貨帳、領料登記簿及原料進耗存表、直接原料耗用明細表、產品產銷存明
    細表等各式成本報表，致無法查核勾稽其營業成本，被告即以電話聯絡原告補提
    該資料，原告為補提相關資料，於八十八年十二月八日立據取回前述其所提示之
    帳證：「本公司因業務需要，於八十八年十二月八日向貴局借回八十三年度帳簿
    文據，並聲明於八十八年十二月二十一日前送回貴局，逾期未送回，視同未依限
    提示帳簿文據，同意貴局依所得稅法第八十三條之規定核定所得額及應納稅額。
    」惟逾期未再提示之事實，有原告八十三年度營利事業所得稅結算申報書、審查
    報告書、八十八年五月七日調借帳簿憑證收據影本、八十八年十二月八日借據影
    本在原處分卷可稽，且為原告所不爭執，堪認為真實。是被告按同業利潤標準核
    定其全年所得額，揆諸首開規定，並無不合。
三、原告雖主張其現已帳證齊全，要求被告再為查核云云，惟其於本院九十一年六月
    五日言詞辯論期日時，仍未能提示前述生產記錄簿、存貨帳、領料登記簿及原料
    進耗存表、直接原料耗用明細表、產品產銷存明細表等各式成本報表，空言主張
    顯無可採。又原告經被告通知提示前述成本報表未能提示，其帳證不完全，被告
    自得依所得稅法第八十三條第一項規定核定其所得額，其與原告是否曾於八十五
    年三日間提示帳證係屬二事。而原告於八十八年十二月八日借回帳證，立據聲明
    於八十八年十二月二十一日前送回，即應依己所言辦理，被告本無須再為通知，
    其以電話聯絡，自無不合。至於所得稅法第八十六條：「納稅義務人及其他關係
    人提供帳簿文據時，該管稽徵機關應摯給收據，並於帳簿文據提送完全之日起七
    日內發還之，其有特殊情形經該管稽徵機關首長核准者，得延長發還時間七日。
    」之規定，係以納稅義務人帳簿文據提送完全為前提，原告提示帳證不完全，被
    告自無違反該規定可言。
四、從而被告以原告經通知提示帳證文據供核，提示不完全，於借回整理後逾期未提
    示，依所得稅法第八十三條規定，按同業利潤標準（行業標準代號：三六二二─
    一一玻璃器皿及製品）淨利率百分之九，核定其全年所得額為八、九五三、九八
    ○元，補徵營利事業所得稅一、八○一、八五九元，復查及訴願決定遞予維持，
    均無違誤，原告仍執前詞，聲請撤銷，為無理由，應予駁回。
五、據上論結，本件原告之訴為無理由，依行政訴訟法第九十八條第三項前段，判決
    如主文。
中　　華　　民　　國　　　九十一　　　年　　　六　　　月　　　十二　　　日
                 臺 北 高 等 行 政 法 院   第 一 庭
                                審 判 長 法  官　鄭 忠 仁
                                         法  官　林 育 如
                                         法  官　楊 莉 莉
右為正本係照原本作成。
如不服本判決，應於送達後二十日內，向本院提出上訴狀並表明上訴理由，如於本判
決宣示後送達前提起上訴者，應於判決送達後二十日內補提上訴理由書（須按他造人
數附繕本）。
中　　華　　民　　國　　　九十一　　　年　　　六　　　月　　　十二　　　日
            　　　　　　　　     　      書記官  黃 舜 民
